【裁判字號】    95,易,280
【裁判日期】    951208
【裁判案由】    竊盜
【裁判全文】
臺灣臺南地方法院刑事判決               95年度易字第280號
    公  訴  人  臺灣臺南地方法院檢察署檢察官
    被      告  丙○○
上列被告因竊盜案件，經檢察官提起公訴（94年度偵續字第127
號），本院判決如下：
    主  文
丙○○意圖為自己不法之所有，而侵占對於業務上所持有之物，
，處有期徒刑陸月，如易科罰金，以銀元參佰元即新台幣玖佰元
折算壹日。
    事  實
一、丙○○受丁○○僱用於其所有位於臺南縣下營鄉○○○路一
    ０一巷一三七號之養火雞場，負責飼養及看顧火雞之業務。
    竟因經濟拮据，缺錢花用，意圖為自己不法之所有，於民國
    九十四年五月三十一日上午六、七時許，駕駛綠色不詳車號
    之貨車搭載雞籠約一、二十只至該火雞場，擅抓所看管之火
    雞（按每隻約一、二十公斤，每公斤市價約新台幣六十元）
    裝放入該貨車上之雞籠內，每只雞籠約裝一、二支，變易持
    有為所有之意思，予以侵占入己，載離該雞場。
二、案經丁○○訴由臺南縣警察局麻豆分局報請台灣台南地方法
    院檢察署檢察官偵查起訴。
    理  由
甲、認定事實方面：
    訊據被告丙○○坦承受丁○○僱用於其所有位於臺南縣下營
    鄉○○○路一０一巷一三七號之養火雞場，負責飼養及看顧
    火雞之業務，雖矢口否認有侵佔犯行，辯稱：伊未偷抓火雞
    云云。惟查上開事實，業據證人即居住於該雞場旁之雞場出
    租人戊○○於審理中結證綦詳在卷（見本院卷第36至38、48
    頁），核與證人即告訴人丁○○於審理中結證情節相符（見
    本院卷第28、29頁）。參以被告於偵查中亦坦承伊有於九十
    四年五月三十一日上午六、七時抓走幾隻火雞（見偵１卷第
    七頁），且被告於審理中亦坦承伊曾於案發前一日要向丁○
    ○借款十萬元未果在卷（見本院卷第83頁），足見被告於案
    發時確係經濟拮据，缺錢花用，有侵占其負責飼養及看顧火
    雞之動機等情參互觀之，本件實罪證明確，被告犯行堪以認
    定，其所辯無非事後畏罪卸責之詞，不足採信。證人甲○○
    於審理中所結稱：伊有投資火雞養殖業，與丁○○、陳鳳鳳
    合夥，因為伊向丁○○要求退股，一直協調都沒有成立，所
    以伊有去抓火雞解決，去抓了兩次，第一次沒有抓成，第二
    次有抓成，這兩次都是開卡車去的，伊是叫別人幫伊抓的，
    也有請丙○○幫忙抓，第二次抓是九十四年七月三日，這次
    就把金錢糾紛解決了；五月三十一日早上或是五月三十一日
    之前，伊沒有指示被告開卡車去抓三百隻火雞，沒有第三次
    去抓火雞的事等語（見本院卷第四十一至四十五頁）；證人
    乙○○於審理中結稱：伊為了做生意之用有買一部太子牌小
    貨車，是二點二噸車，只能載五、六十隻火雞。伊那台車車
    頭是藍色的，車上有放雞籠，是買來後再訂做於車上一體成
    型的，伊都僱請司機開車，請司機去載火雞，伊沒有借車給
    被告過，小貨車都放在伊家，司機上班才來開車出去載送火
    雞，回來後車子再放在伊家，伊沒有每天叫司機去載火雞，
    也沒有叫司機到被告的地方載火雞，被告很久沒有養火雞了
    ，伊是叫司機到別的地方載（見本院卷第七十八至七十九頁
    ）等語，均顯不足採為有利被告之認定；至證人丁○○於審
    理中結稱：被告竊走之火雞約有三百隻乙節，因與上開證人
    戊○○目睹之數量有出入，復乏其他證據之佐證，自徒憑其
    片面指訴入被告於罪，故其指訴超出本院認定之數量部分，
    自不足採為不利被告之認定，併此敘明。
乙、論罪科刑方面：
一、新舊法比較適用方面：
    查被告行為後，刑法已於九十四年二月二日修正公布，並於
    九十五年七月一日生效施行。按行為後法律有變更者，適用
    行為時之法律。但行為後之法律有利於行為人者，適用最有
    利於行為人之法律，刑法第二條第一項定有明文。茲比較本
    案所涉新舊刑法如下：
(一)、刑法第三百三十六條第二項業務侵占罪，法定刑為「六月以
    上五年以下有期徒刑，得併科三千元以下罰金」依被告行為
    時之刑法第三十三條第五款規定罰金為一元以上及罰金罰鍰
    提高標準條例第一條前段規定：依法律應處罰金、罰鍰者，
    就其原定數額得提高為二倍至十倍。是被告行為時罰金刑部
    分經提高後為十元以上三萬元以下，經折算為新臺幣後，為
    新臺幣三十元以上九萬元以下。而九十五年七月一日公布施
    行之刑法第三十三條第五款規定罰金以新臺幣一千元以上。
    另刑法施行法第一條之一規定：「中華民國九十四年一月七
    日刑法修正施行後，刑法分則編所定罰金之貨幣單位為新臺
    幣。九十四年一月七日刑法修正時，刑法分則編未修正之條
    有定有罰金者，自九十四年一月七日刑法修正施行後，就其
    所定數額提高為三十倍。但七十二年六月二十六日至九十四
    年一月七日新增或修正之條文，就其所定數額提高為三倍。
    」而刑法三百三十六條第二項係屬七十二年六月二十六日前
    之規定，且未曾修正，是依上開規定，罰金部分應提高為三
    十倍。則刑法第三百三十六條第二項之罰金刑部分變更為新
    臺幣一千元以上九萬元以下。經比較新舊刑法第三十三條第
    五款規定之結果，被告行為時之舊法對其有利。而刑法施行
    法第一條之一係替代罰金罰鍰提高標準條例部分條文，與罰
    金罰鍰提高標準條例罰金額度相同，只是貨幣單位由銀元改
    成新台幣，並不發生有利、不利之問題，亦非法律變更刑度
    之條文，當無比較新舊法之問題，併此敘明。
(二)、查被告行為時之刑法第四十一條第一項前段規定：「犯最重
    本刑為五年以下有期徒刑以下之刑之罪，而受六個月以下有
    期徒刑或拘役之宣告，因身體、教育、職業、家庭之關係或
    其他正當事由，執行顯有困難者，得以一元以上三元以下折
    算一日，易科罰金。」參酌被告行為時之易科罰金折算標準
    ，修正前罰金罰鍰提高標準條例第二條前段（現已刪除）規
    定，就其原定數額提高為一百倍折算一日，則本件被告行為
    時之易科罰金折算標準，應以銀元三百元折算一日，經折算
    為新臺幣後，應以新臺幣九百元折算為一日。而九十五年七
    月一日修正公布施行之刑法第四十一條第一項前段則規定：
    「犯最重本刑為五年以下有期徒刑以下之刑之罪，而受六個
    月以下有期徒刑或拘役之宣告者，得以新臺幣一千元、二千
    元或三千元折算一日，易科罰金。」比較修正前後之易科罰
    金折算標準，亦以九十五年七月一日修正公布施行前之規定
    較有利於被告。是應依刑法第二條第一項前段規定，適用修
    正前刑法第四十一條第一項前段規定，諭知其折算標準。
二、核被告所為，係犯刑法第三百三十六條第二項之業務侵占罪
    公訴人認被告係犯同法第三百二十條第一項之竊盜罪，尚有
    未洽，惟其基本事實同一，其起訴法條應予變更。爰審酌被
    告無犯罪前科，有台灣高等法院被告全國前案紀錄表乙紙附
    卷足憑，素行良好，有台灣高等法院被告全國全案紀錄表乙
    紙附卷足憑，因一時貪念失慮致罹本罪，犯罪所得非多，情
    節非重大，及其犯後態度等一切情狀，量處如主文所示之刑
    ，並諭知易科罰金之折算標準，以示懲儆。
丙、據上論斷，應依刑事訴訟法第二百九十九條第一項前段、第
    三百條，刑法第二條第一項前段、第三百三十六條第二項，
    修正前刑法第四十一條第一項前段，刑法施行法第一條之一
    ，廢止前罰金罰鍰提高標準條例第二條，判決如主文。
中    華    民    國    95    年    12    月    8     日
                  刑事第一庭  審判長  法  官  陳顯榮
                                      法  官  林勝利
                                      法  官  柯顯卿
以上正本證明與原本無異。
如不服本判決應於送達後十日內向本院提出上訴狀。
                                      書記官  黃子起
中    華    民    國    95    年    12    月    8     日
附錄所犯法條：
刑法第336條第2項：
對於業務上所持有之物，犯前條第1項之罪者，處6月以上5年以
下有期徒刑，得併科3千元以下罰金。


司法院資訊處製作；財團法人民間司法改革基金會備份。
